---
title: "Wprowadzenie do dplyr"
author: "Maciej Beręsewicz"
output: html_notebook
---

```{r}
library(tidyverse)
```


W pakiecie dplyr znajdują się następujące funkcje

- select - wybieranie kolumn
- filter - wybieranie wierszy
- mutate - tworzenie nowych kolumn
- arrange - sortowanie zbiorów 
- summarize - tworzenie podsumowan
- group_by - agregacja

Funkcja select

```{r}
select(mtcars, am, mpg)
select(mtcars, -am, -mpg)
select(mtcars, 5, 6)
select(mtcars, mpg:hp, -cyl)
select(mtcars, starts_with("d"))
select(mtcars, ends_with("p"))
select(mtcars, mile = mpg)
```

Funkcja filter

```{r}
filter(mtcars, mpg > 10)
filter(mtcars, mpg > 10 & cyl == 6)
filter(mtcars, mpg > 10 , cyl == 6)
filter(mtcars, mpg > 10 | mpg < 2)
filter(mtcars, cyl == 6 | cyl == 8)
filter(mtcars, cyl %in% c(6,8))
filter(mtcars, between(cyl, 6, 8))
filter(mtcars, mpg > mean(mpg))
```

Uczymy się wstawiania nowych kolumn

```{r}
mutate(mtcars, 
       mpg_1000 = mpg/1000,
       mpg_sqrt = sqrt(mpg_1000),
       mpg_sr = mean(mpg))
```

Sortowanie zbiorów danych z wykorzystaniem funkcji arrange

```{r}
arrange(mtcars, mpg) ## rosnąco
arrange(mtcars, -mpg) ## malejąco
arrange(mtcars, desc(mpg)) ## malejąco
arrange(mtcars, cyl, -mpg)
```

Podsumowujemy zbiór danych z funkcją summarize/summarise

```{r}
summarize(mtcars, 
          mpg_total=sum(mpg),
          liczba_obs = n())
```

```{r}
summarize_if(mtcars, is.numeric, sum)
summarize_if(mtcars, is.numeric, c(s=sum, m=mean))
```

```{r}
summarize_at(mtcars, vars(mpg:disp), mean)
```

Podsumowanie w grupach

```{r}
summarize( group_by(mtcars, automated = am), m=mean(mpg))
```


h(g(f(x)))

x -> f() -> g() -> h()


```{r}
mtcars %>%
  filter(mpg > 10) %>%
  mutate(mpg2 = mpg*1000) %>%
  group_by(am) %>%
  summarise(m = mean(mpg2))
```

```{r}
summarise(
  group_by(
    filter(
      mtcars, mpg > 10), 
    am),
  m = mean(mpg)
)
```

x %>% f(arg5 = ., arg2, arg3, ...)

```{r}
1:10 %>% summary()
seq(0,1,0.1) %>% quantile(x = 1:10, probs = . )
```

1. zapis wyniku do pliku

```{r}
mtcars %>%
  filter(mpg > 10) %>%
  mutate(mpg2 = mpg*1000) %>%
  group_by(am) %>%
  summarise(m = mean(mpg2)) %>%
  write_csv(path = "results/wynik.csv")
```

2 <- , -> 

```{r}
mtcars %>%
  filter(mpg > 10) %>%
  mutate(mpg2 = mpg*1000) %>%
  group_by(am) %>%
  summarise(m = mean(mpg2)) -> wynik


wynik <- mtcars %>%
  filter(mpg > 10) %>%
  mutate(mpg2 = mpg*1000) %>%
  group_by(am) %>%
  summarise(m = mean(mpg2))
```

